【裁判字號】    98,訴,99
【裁判日期】    980424
【裁判案由】    損害賠償
【裁判全文】
臺灣基隆地方法院民事判決                98年度訴字第99號
原      告  甲○○
被      告  乙○○
上列當事人間損害賠償事件，原告提起刑事附帶民事訴訟，經本
院刑事庭裁定移送前來，本院於中華民國98年 4月15日言詞辯論
終結，判決如下：
    主      文
被告應給付原告新臺幣柒拾壹萬柒仟元，及自民國九十八年三月
十六日起至清償日止按年息百分之五計算之利息。
原告其餘之訴駁回。
訴訟費用由被告負擔十分之七；餘由原告負擔。
本判決第一項於原告以新台幣貳拾參萬玖仟元供擔保後，得假執
行。
原告其餘假執行之聲請駁回。
    事實及理由
壹、程序部分
    按訴狀送達後，原告不得將原訴變更或追加他訴，但擴張或
    減縮應受判決事項之聲明者，不在此限，民事訴訟法第 255
    條第1項第3款定有明文；茲原告原係起訴主張被告應給付原
    告新臺幣（下同）948,800元及其遲延利息，嗣於本院審理
    時，則變更其請求金額為1,055,508元及其遲延利息，核屬
    應受判決事項聲明之擴張，於法並無不合，應先敘明。
貳、實體部分
一、原告主張：原告前於民國93年間，因急需資金而經由被告介
    紹訴外人陳敬星、陳敬宏2人予原告後，原告向該2人借得款
    項70萬元（已預扣第一個月利息 7萬元，實得63萬元），並
    委託被告負責後續還款事宜，原告則開具面額70萬元之本票
    予被告作為擔保。嗣後原告已陸續匯款至被告指定之帳戶，
    用以委託被告代為向陳敬星、陳敬宏 2人清償上開借款，並
    已全數清償，孰料被告除未將上開本票交還原告之外，並將
    原告匯入上開帳戶之清償款項佔為己有。至95年間，訴外人
    陳建宏持上開本票向臺灣板橋地方法院聲請裁定強制執行獲
    准，並查封原告所有、位於臺北縣林口鄉之多筆土地，原告
    為恐上開土地遭拍賣，遂於95年11月15日向訴外人陳素捷借
    款100萬元，並約定利率為年息20％，其中711,600元作為清
    償本票債務、繳納強制執行程序費用之用。原告因無力償還
    上開年息20％之100萬元借款，迄今尚未還款，計算至98年4
    月15日止，其中711,600元之應付利息為343,908元。被告侵
    占原告之償還款項，侵害原告之財產權，致原告受有損失共
    1,055,508元，爰依民法第184條第1項規定，提起本件訴訟
    。並聲明：被告應給付原告1,055,508元及自起訴狀繕本送
    達翌日即98年3月16日起至清償日止年息5％計算之利息、願
    供擔保准予假執行。
二、被告則以：其承認有收到原告上開委託代為還款之匯款總額
    717,000 元，並全數加以侵占之事實，並為認諾。但認為原
    告額外338,508 元之利息請求，其無力負擔，並聲明駁回原
    告此部分之請求。
三、兩造不爭執事實：
    查原告自93年2月26日起至93年5月31日止，前後匯款至被告
    之臺灣中小企業銀行林口分行（下稱中小企銀）帳戶內，總
    計共717,000元，被告未依約定將該款項償還原告之債權人
    ，而將之侵占等情節，為兩造所不爭執，並有卷附被告之中
    小企銀帳戶提存資料（93年3月至12月間）影本、原告提出
    之相關匯款收據影本在卷可稽，堪信為真實。
四、得心證之理由：
  (一)按當事人於言詞辯論時為訴訟標的之捨棄或認諾者，應本於
    其捨棄或認諾為該當事人敗訴之判決。民事訴訟法第 384條
    定有明文。又被告既於言詞辯論時為訴訟標的之認諾，法院
    即應不調查原告所主張為訴訟標的之法律關係是否果屬存在
    ，而以認諾為該被告敗訴之判決基礎，亦為最高法院45年台
    上字第31號判例意旨所明揭。本件原告主張被告侵害其財產
    權，依侵權行為之法律關係，請求被告賠償原告 71,7000元
    業經被告就上開訴訟標的之請求，同意給付而認諾在卷，依
    上開法條規定及判例意旨，本院即應不調查原告所主張上開
    訴訟標的之法律關係是否果屬存，逕就原告此部分請求，為
    被告敗訴之判決。
  (二)另原告起訴請求338,508元之利息支出損害部分，被告應否
    負起侵權行為損害賠償責任，應審究者厥為：原告另向他人
    借款100萬元，用以清償上開債務，並約定年利率高達20％
    之利息，致需額外支付上開利息費用，此與被告之侵占匯款
    行為有無相當因果關係？
  (三)按損害賠償之債，以有損害之發生及有責任原因之事實，並
    二者之間，有相當因果關係為成立要件。原告所主張損害賠
    償之債，如不合於此項成立要件者，即難謂有損害賠償請求
    權存在，最高法院48年台上字第481號判決意旨可參。所謂
    相當因果關係，係指依事物之本旨及社會經驗上之一般觀念
    ，無此事實，雖不必然不生此結果，但有此事實，按諸一般
    情形，通常均可能發生此結果者而言。經查，雖本件若無被
    告侵占原告匯款之事實，原告不致於遭第三人查封不動產，
    但原告自稱向他人借款，係因不願意其名下不動產遭到拍賣
    ，是以原告名下資產顯然足以清償其對第三人債務，根本無
    另行借貸之必要，但原告卻選擇另向他人借貸，因此其借貸
    之原因乃為保全其名下不動產，是以原告借貸與被告之侵佔
    行為無相當因果關係，且縱有借貸一般亦無約定年利率高達
    20﹪之必要，是以原告主張另行支付之338,508元利息部分
    ，與被告之侵佔行為間無相當因果關係存在，而無損害賠償
    請求權存在。是原告主張被告應依侵權行為之法律關係給付
    原告此部分之利息損失云云，至屬無理，應予駁回。
五、原告陳明願供擔保，聲請宣告假執行，經核其勝訴部份，合
    於法律之規定，爰酌定相當之擔保金額宣告之；其餘假執行
    之聲請，因訴之駁回而失所依附，不予准許。
六、結論：本件原告之訴，為一部有理由，一部無理由，並依民
    事訴訟法第79條、第390條第2項，判決如主文。
中    華    民    國    98    年    4     月    24    日
                  民事庭法  官  王翠芬
以上正本係照原本作成。
對於本件判決如有不服，應於收受送達後20日內向本院提出上訴
書狀，敘述上訴之理由，上訴於臺灣高等法院，並按他造當事人
之人數附具繕本。
中    華    民    國    98    年    4     月    24    日
                        書記官  林建清


司法院資訊處製作；財團法人民間司法改革基金會備份。
